臺灣高雄地方法院民事判決　　　　　　　93年度訴字第1474號
原　　　告　丙○○
訴訟代理人　乙○○
被　　　告　能源航運股份有限公司
法定代理人　戊○○
被　　　告　庚○○
　　　　　　　　　　　之2
訴訟代理人　己○○
前列二人共同
訴訟代理人　甲○○
　　　　　　張安琪律師
當事人間損害賠償事件，本院民國94年7 月25日言詞辯論終結，
判決如下：
  主      文
被告應連帶給付原告新台幣肆拾萬仟佰柒拾肆元，及自民
國九十三年四月二十日起至清償日止，按年息百分之五計算之利
息。
原告其餘之訴駁回。
訴訟費用由被告連帶負擔十分之一，餘由原告負擔。
本判決第一項得假執行。但被告如以新臺幣壹拾肆萬伍仟元為原
告預供擔保後，得免為假執行。
原告其餘假執行之聲請駁回。
  事實及理由
一、按訴狀送達後，原告不得將訴變更或追加他訴，但擴張或減
    縮應受判決事項之聲明者，不在此限，民事訴訟法第255 條
    第1 項第3 款定有明文。本件原告起訴請求判決被告應連帶
    給付新臺幣（下同）911,595 元，及自起訴狀繕本送達翌日
    起至清償日止，按年息5 ﹪計算之利息。嗣於本院審理中，
    將訴之聲明擴張為被告應連帶給付3,911,595 元，及自起訴
    狀繕本送達翌日起至清償日止，按年息5 ﹪計算之利息。其
    擴張應受判決事項聲明部分，經核與前開規定相符，自屬有
    據，合先敘明。
二、原告主張：被告庚○○受僱被告能源航運股份有限公司（下
    稱能源航運公司），於民國92年9 月13日上午11時45分許，
    受能源航運公司指示，駕駛車牌號碼BU-1568 號自小客車（
    下稱系爭車輛），載送公司員工至高雄市阮綜合醫院就醫，
    在沿高雄市苓雅區○○○路，由北向南方向行駛至阮綜合醫
    院對面車道時，將車臨時停放在路旁，讓乘客下車後，欲再
    駕車往外側道起駛時，因未注意前後左右有無障礙或車輛行
    人，並禮讓行進中之車輛先行，竟貿然起駛，致原告騎乘車
    牌號碼XRN-510 號重型機車（下稱系爭機車），沿該路段同
    向直行時，因閃避不及，與系爭車輛發生擦撞後，庚○○竟
    又倒車追撞原告，造成原告騎乘機車失控，向外側車道偏移
    ，與訴外人洪欽敬駕駛車牌號碼XA-661號公車（下稱系爭公
    車）之右後側車身發生碰撞，因此人車倒地，受有右前臂撕
    裂傷、左手掌擦傷、左腰側瘀血、左肘擦傷、左手擦傷、右
    膝擦傷、左膝擦傷及心臟二尖瓣、三件瓣脫垂等傷害。查原
    告因被告上開過失傷害行為，受有如下之損害：(一)醫療費用
    支出188,322 元。(二)機車遭撞毀，花費45,045元重購機車代
    步。(三)因車禍導致心臟病變，致無法順利完成學業而須延畢
    ，合計學費、補習費及生活費共損失178,228 元。(四)因車禍
    傷害，致精神受有極大痛苦，請求精神慰撫金3,500,000 元
    。而按能源航運公司為庚○○之僱用人，就庚○○執行業務
    侵害原告之權利，應負連帶賠償之責，爰依民法第184 條第
    1 項前段、188 條第1 項前段、第195 條侵權行為法律關係
    ，聲明：被告應連帶給付原告3,911, 595元，及自起訴狀繕
    本送達翌日起至清償日止，按年息5 ﹪計算之利息，暨願供
    擔保請准宣告假執行。
三、被告則以：庚○○當日駕車欲起駛時，看到後方公車及機車
    過來，就先停車等待上開車輛駛過，惟原告騎乘之系爭機車
    仍衝撞倒系爭車輛之左後視鏡，並因原告操控不穩，擦撞外
    側車道洪敬欽駕駛之公車致倒地受傷，是庚○○並無倒車追
    撞原告之情，且因庚○○於駕車起駛前，即禮讓行進中之車
    輛先行，自無任何過失。此外，原告所罹患之心臟疾病與車
    禍無關，又其主張無法順利完成學業之損失，亦與車禍無相
    當因果關係，顯無理由。再原告請求之慰撫金亦屬過高等語
    置辯，並聲明：原告之訴駁回，如受不利判決，願供擔保請
    准宣告免為假執行。
四、兩造不爭執事項：
  (一)庚○○於92年9 月13日上午11時45分在系爭道路駕駛系爭車
    輛起步時，與原告駕駛系爭機車發生車禍，使原告受有右前
    臂撕裂傷、左手掌擦傷、左腰側瘀血、左肘擦傷、左手擦傷
    、右膝擦傷、左膝擦傷等傷害。
  (二)庚○○受僱於能源航運公司，當天駕駛車輛是在執行公司所
    交派職務。
五、本件經兩造協商爭點為：(一)被告駕車與原告發生擦撞，是否
    有過失？原告對車禍之發生是否與有過失？(二)原告所罹心臟
    疾病與本件車禍是否有因果關係？(三)原告得請求被告給付金
    額為何？茲將本院心證分述如下：
  (一)被告駕車與原告發生擦撞，是否有過失？原告對車禍之發生
    是否與有過失？
  １庚○○固辯稱其駕車起駛時，看到後方有公車及機車過來，
    即停車等待上開車輛駛過，但原告仍騎機車衝撞系爭車輛左
    後視鏡，是其對本件車禍發生並無過失云云，惟查，參酌庚
    ○○於警訊中所陳：伊駕車自路邊剛起步時，原告重機車即
    擦撞上伊左後視鏡，後因操控不穩，又再擦撞到旁邊洪敬欽
    所駕駛之公車而倒地受傷（見警訊卷第3 頁背面）；暨偵查
    中陳稱：伊當日將車啟動要切入左側車道時，看到有公車過
    來，把車靜止，聽到碰一聲，原告機車扶手即擦撞倒伊車輛
    左後視鏡（見偵查卷第12頁）等詞相互以觀，顯見庚○○所
    辯車輛起駛時，曾注意到後方原告來車，並停車禮讓其優先
    通行云云，與其之前在警訊及偵查中所陳內容不符，則其所
    辯是否屬實？已非無疑。況本件車禍發生後，庚○○所駕系
    爭車輛，係頭朝東南、尾朝西北方向停放在高雄市○○○路
    南向機車優先道，左側車身部分已有部分駛入內側快車道，
    右前車角距機車優先道西側道邊緣1.2 公尺，右後車角距0.
    7 公尺；系爭機車倒於庚○○所駕系爭車輛以南約20.5公尺
    之南向機車優先道上，頭略呈西北、尾略呈東南，其右前方
    自南向外側快車道起至停止處留有10.6公尺刮痕，有高雄市
    政府警察局繪製之道路交通事故調查報告表存於刑事卷內可
    參。顯見庚○○之車輛雖已向內側快車道切入，惟因主要車
    身仍在機車優先道上，足認其起步行進未久即發生本件車禍
    ，據此推斷，庚○○起駛當時，系爭機車應在其車後方距離
    不遠處，衡情，庚○○應能注意上情，已避面車禍發生。若
    再參諸車禍現場，被告車輛除左側後視鏡之鏡面掉落於地，
    鏡座部分遭撞擊前翻外，其餘車體部分尚稱完好等情，亦據
    證人即處理本件車禍員警李智湘到庭證述明確外（見本院94
    年5 月12 日 準備程序筆錄），復有車禍現場相片6 幀附於
    刑事卷內可稽，顯見系爭車輛應係左側後視鏡位置與系爭機
    車擦撞。而按本件車禍在系爭車輛前後未查有任何系爭機車
    煞車痕跡等情，亦據前開道路交通事故調查報告表載述甚明
    ，足認庚○○應係從路邊駛入內側快車道時，未注意後方來
    車，即貿然起駛，致原告閃避不及，造成系爭機車擦撞系爭
    車輛左側後視鏡後，復因原告操控不穩，再偏向外側車道與
    系爭公車擦撞，導致原告人車倒地受傷。至證人即當場目睹
    車禍發生經過之丁○○雖到庭證稱：車禍發生時，僅看到原
    告騎乘機車很快從後面開來撞倒庚○○車輛之後視鏡，但沒
    有感覺庚○○車輛有移動之情（見本院94年5 月12日準備程
    序筆錄所載）等語，惟其所述庚○○車輛未有移動之情，除
    與道路交通事故調查報告表所繪內容不符外，關於證述原告
    車速很快一節，亦純為主觀之陳述，均難資為有利於庚○○
    之認定。從而，庚○○上開所辯自難採認。
  ２按駕駛人於起步前顯示方向燈，注意前後左右有無障礙或車
    輛行人，並應讓行進中之車輛行人優先通行，為道路交通安
    全規則第89條第1 項第6 款定有明文。此為汽車駕駛人所應
    遵守之義務，庚○○考領有駕駛執照，有道路交通事故調查
    報告表可憑，對上開規定自應知之甚詳，並應確實遵守之，
    而依前揭道路交通事故調查報告表所載，肇事當時天候晴、
    日間自然光線、市區道路○○路柏油路面、乾燥無缺陷、亦
    無障礙物、視距良好，且依庚○○之智識及能力，亦無不能
    注意之情事，乃其自路邊起駛之際，疏未注意前後左右有無
    車輛行人，亦未讓行進中之車輛優先通行，即貿然起駛，致
    車禍之發生，並使原告受有如前所述之傷害，足徵其就本件
    車禍發生應有過失責任，至原告部分應純係庚○○車輛突然
    自路邊駛出，致閃避不及，始與系爭車輛發生擦撞，難認有
    何過失之情。此外，參酌與高雄市政府交通局車輛行車事故
    鑑定委員會就本件車禍鑑定結果，亦認庚○○駕駛系爭車輛
    起駛前未讓行進中之車輛先行，為肇事原因，至原告則無肇
    事原因之結論相符，益堪認定本件車禍之發生，應由庚○○
    負全部過失責任。
  ３末查，原告雖稱其機車與庚○○之車輛擦撞後，庚○○曾倒
    車追撞其機車，致其失控與後方公車擦撞云云。惟庚○○之
    車輛於車禍發生後，未加移動之情，除據證人即當場目睹車
    禍發生經過之蘇基民到庭證述甚明外，因庚○○車輛左側後
    照鏡鏡片，係掉落在其左側車頭前方不遠處，亦有現場相片
    數紙附於刑事卷內可參，核此現場遺落跡證，應較符合原告
    之機車擦撞庚○○左側後視鏡後，鏡片飛出之掉落位置，足
    認車禍發生後，庚○○之車輛並未移動。況若庚○○於車禍
    發生後，尚再追撞原告之機車，衡情，亦理應於其車身留存
    其他碰撞痕跡，惟按庚○○之車輛除左側後視鏡遭撞擊外，
    其餘車體部分尚稱完好等情，已如前述。綜上，原告此部分
    主張即屬無據。
  (二)原告所罹心臟疾病與本件車禍之發生是否有因果關係？
  １原告主張其因本件車禍撞擊，致心臟產生二尖瓣、三尖瓣脫
    垂病變等情，固提出行政院國軍退除役官兵輔導委員會高雄
    榮民總醫院（下稱榮總）診斷證明書1 紙存卷可參。而按醫
    學文獻上，原告所罹心臟疾病，可能由於外力車禍所造成一
    節，雖亦有榮總93年9 月7 日高總管字第930009977 號病歷
    資料查詢函覆表1 紙存卷可參，然因原告係於93年7 月7 日
    前往榮總心臟科求診，始經發現罹有上開心臟疾病，而其於
    92年9 月13日因車禍至榮總就診時，並未作心電圖及心臟超
    音波檢查，故因證據不足，無法判斷原告所生心臟疾病與本
    件車禍事件是否具有因果關係乙節，亦有榮總93年8 月11日
    高總管字第930009076 號函文一紙存卷可參，已徵原告所受
    心臟疾病與車禍之發生是否有關，尚有疑義。
  ２雖原告主張其於車禍發生當時，即生胸部疼痛、胸腔出血、
    心臟衰竭等徵兆云云，惟查，原告於本件車禍發生後，先經
    送往阮綜合醫院就診，於同日再轉院至榮總等情，為兩造所
    不爭執，經向兩家醫院函詢原告當日就診狀況，阮綜合醫院
    函覆：「查病患丙○○‧‧‧於92.09.13來院就診時，其傷
    勢為右手前臂大片撕裂傷合併血腫；左肘、左腰側、雙手及
    雙膝多處挫傷；病患當時並無主述胸痛情形，且身體檢查其
    胸口無外傷，故無照胸部X 光片，但病患於92 .09.16 再入
    院時有照胸部X 光片，其結果無明顯病灶‧‧‧」等情、榮
    總函覆：「患者92年9 月13日至本院急診部就診，主訴右上
    臂裂傷，已在他院縫合，但因仍有滲血自行至本院就診，未
    有表示胸部症狀或心臟疼痛，亦未診斷心臟受傷害‧‧‧」
    、「病患胡君因車禍於92年9 月13日至本院急診部就診，經
    放射線（電腦斷層）檢查為撞擊所造成之輕度左胸挫傷‧‧
    ‧」乙節，有阮綜合醫院94年1 月6 日阮醫教字第94000001
    4 號函文、榮總93年9 月29日高總管字第930011116 號、94
    年1 月14日高總管字第9300 15044號函文等件附卷可參，則
    原告在車禍當日就診時，既未主述胸部有何疼痛之情，且經
    診斷結果亦僅左胸有輕度挫傷，並無胸腔出血、心臟衰竭傷
    害，足認原告所述於車禍發生時，即有跡象顯示心臟遭受撞
    擊受損云云，難與採信。
  ３末查，至原告雖又表示其之前並無心臟疾病病史，故所罹心
    臟疾病即係因本件車禍造成云云，惟按外力造成之心臟疾病
    ，分為穿刺傷及非穿刺傷，原告只有左胸有挫傷，故應屬非
    穿刺傷。而非穿刺傷又分為臨床上明顯受傷及不明顯受傷，
    其中若心房中膈破裂、心室中膈破裂及辦膜失去功能（包括
    瓣膜撕裂、腱索斷裂）有可能不會馬上有症狀，但之後可能
    會有心臟衰竭現象。原告所罹心臟疾病是心臟二尖瓣、三尖
    瓣脫垂症候群，最常見的原因為先天及遺傳，大部分患者沒
    有症狀，且其經檢查結果，亦非瓣膜撕裂、腱索斷裂，故無
    法判斷原告心臟疾病與車禍是否有關等情，有榮總94年5 月
    9 日高總管字第94000437 3號病歷資料查詢函覆表1 紙存卷
    可參。是本件縱使原告之前並無心臟病史，然因其罹患之心
    臟疾病，最常見的原因為先天及遺傳，且於發病前大部分患
    者不會有症狀顯示，是亦難憑此遽認原告心臟疾病與本件車
    禍發生有所關連。
  (三)原告得請求被告給付之金額為何？
  １按因故意或過失，不法侵害他人之權利者，負損害賠償責任
    ；又受僱人因執行職務，不法侵害他人之權利者，由僱用人
    與行為人連帶負損害賠償責任；不法侵害他人之身體、健康
    ，被害人雖非財產上之損害，亦得請求賠償相當之金額，民
    法第184 條第1 項前段、第188 條第1 項、第195 條第1 項
    前段分別定有明文。本件庚○○受僱於能源航運公司，並在
    執行職務中，因因過失行為，致原告受有前述傷害等情，已
    如前述，是原告依前開法律規定，請求被告應連帶負損害賠
    償責任乙節，於法自屬有據。茲所應審究者，厥為原告請求
    之各項金額及回復名譽之方式是否允當，爰逐項審核如下：
  (一)醫療費支出：
    原告主張本件車禍發生後，共支出醫療費用8,320 元，且因
    身上多處外傷均留下明顯疤痕，日後有整型美容之必要，經
    預估整型手術費約需180,000 元，故請求醫療費合計188,32
    0 元等情，為被告所不爭執，並同意給付上開費用予原告，
    原告此部分請求，應予准許。
  (二)購買機車費用：
    原告主其張機車因本件車禍遭撞毀後，另花費45,054元重新
    購買機車一節，為被告所不爭執，並同意給付該費用予原告
    ，故原告此部分請求，亦應准許。
  (三)其他費用之損失：
    原告主張因本件車禍導致心臟病變，時有胸痛無法順利通過
    考試而延畢，共損失正修科技大學一學年學費77,228元；另
    在補習班之課程亦因此，而時有曠課，共損失補習費28,000
    元，且若其可順利畢業，即可入伍當兵領取薪水，而無庸支
    出生活費用，以1 日200 元計算，一年共可請求生活費73,0
    00元，固提出繳交學費證明、補習班在學證明書等件為證，
    惟因其自承僅一科考試不及格而致延畢，顯見其在罹有心臟
    疾病之情形下，仍可順利通過其他科目考試。則原告未通過
    考試，與所罹心臟疾病間是否有所關連，已乏事證加以證明
    。況原告之心臟疾病與本件車禍發生間，並無相當因果關係
    存在乙節，已如前述，則原告縱有胸痛致無法去補習班上課
    或無力通過考試等情，亦與被告無關，是原告請求被告給付
    上開費用合計178,228 元，即屬無據。
  (四)非財產上損害部分
    按慰藉金之核給之標準應斟酌雙方身分資力與加害程度，及
    其他各種情形核定相當之數額（最高法院51年台上字第233
    號判例要旨參照）。查原告為學生身份，名下無任何財產；
    又庚○○學歷專科畢業、現職能源航運公司高雄辦事處副主
    任，92年間名下有房屋、土地及投資各一筆；另能源航運公
    司資本額115,200,000 元、營業項目為國內海洋船舶客貨運
    輸等情，除有庚○○在職證明書1 紙附於刑事卷內可查外，
    並有能源航運公司登記資料、財產歸戶查詢清單各一紙為證
    ，堪信為真實。本院審酌原告因庚○○駕車起步前，未注意
    禮讓行進中之系爭機車先行，即貿然起駛，致原告騎乘機車
    受擦撞後，失控與外側車道公車發生擦撞；暨原告因本件車
    禍受有右前臂撕裂傷、左手掌擦傷、左腰側瘀血、左肘擦傷
    、左手擦傷、右膝擦傷等傷害，且其受傷處多會留下明顯疤
    痕乙節，亦有阮綜合醫院94年1 月6 日阮醫教字第94000001
    4 號函文1 紙附卷可參，足認當時撞擊力道非輕，原告所受
    精神痛苦不低，及兩造身分、地位、經濟狀況等一切情狀，
    認原告請求3,500,000 元慰撫金尚嫌過高，應予酌減為200,
    000 元。至原告逾此數額之請求即屬無據。
  (五)綜上所述，原告得請求之賠償金額為433,374 元（即188,32
    0+45,054+200,000=433,374）。
六、綜上所述，原告本於民法184 條第1 項前段、第188 條第1
    項前段、第195 條第1 項侵權行為法律關係，請求被告連帶
    給付43 3,374元，及自本件起訴狀繕本送達之翌日即自93年
    4 月20日起至清償日止，按年息5 ﹪計算之利息部分，洵屬
    正當，應予准許。至逾此部分之請求，則無理由，應予駁回
    。
七、本件判決所命給付之金額，未逾50萬元，爰依民事訴訟法第
    389 條第1 項第5 款規定，為職權宣告假執行。至原告雖聲
    請就勝訴部分為假執行之宣告等語，惟按原告得請求之金額
    既未逾50萬元，則有關其勝訴部分，所為願供擔保，請准宣
    告假執行之聲明，即無庸參酌，併予敘明。又被告就原告勝
    訴部分，陳明願供擔保，請准宣告免為假執行，核無不合，
    爰酌定如主文所示金額，併准許之。再原告敗訴部分，其假
    執行之聲請，既失依附，應予駁回。
八、據上論結：原告之訴一部有理由，一部無理由，依民事訴訟
    法第79條、第85條第2 項、第389 條第1 項第5 款、第392
    條第2 項，判決如主文。
中　　華　　民　　國　　94　　年　　8 　　月　　12　　日
                      民事第二庭
                            審判長法官 李昭彥
                            法      官 黃呈熹
                            法      官 黃宗揚
正本係照原本作成。
如不服本判決，應於送達後20日內，向本院提出上訴狀並表明上
訴理由，如於本判決宣示後送達前提起上訴者，應於判決送達後
10日內補提上訴理由書（須附繕本）。
中　　華　　民　　國　　94　　年　　8 　　月　　12　　日
                            書  記  官　陳孟瑩
